臺灣板橋地方法院刑事判決　　　　　　 96年度簡上字第804號
上　訴　人
即　被　告　甲○○
上列上訴人因詐欺案件，不服本院96年度簡字第1855號中華民國
96年8 月7 日第一審判決（聲請案號：95年度偵字第28714 號）
，提起上訴，本院管轄之第二審合議庭判決如下：
    主  文
原判決撤銷。
甲○○幫助犯詐欺取財罪，處有期徒刑肆月，如易科罰金以銀元
佰元折算壹日，減為有期徒刑貳月，如易科罰金以銀元佰元
折算壹日。
    事  實
一、甲○○可預見一般人無故不自行申辦金融機構帳戶使用，反
    價購或其他方式取得他人申辦之金融機構帳戶使用，可能為
    遂行詐欺之不法所有意圖，竟為貪圖小利，仍不違背其意，
    而基於幫助詐欺之不確定故意，於民國95年5 月25日至同年
    月30日止間某日，在臺北縣三重市某處，將其前於89年11月
    13日開戶使用之臺北縣三重市遠東國際商業銀行（下簡稱「
    遠東銀行」）三重分行帳號00000000000000號帳戶之存摺、
    金融卡及密碼，以不詳之代價，交付予真實姓名年籍不詳之
    人，提供予詐欺集團供作詐騙他人匯款之人頭帳戶使用。嗣
    即有乙○○於同年5 月30日上午8 時許，在其臺北市住處，
    遭詐欺集團成員以電話向其詐騙稱因法院查獲之詐欺集團名
    冊中，有其個人資料，為免出庭作證及協助追查洩漏資料人
    員，須至其銀行帳戶申請語音轉帳號碼，配合調查，致乙○
    ○信以為真陷於錯誤，隨即依該詐欺集團成員指示至其第一
    銀行帳戶申請開設語音轉帳，並將密碼告知該詐欺集團成員
    ，同日旋遭該詐欺集團將其上開銀行帳戶內存款，陸續轉帳
    新臺幣（下同）70,610元、1,984 元、28,483元（合計101,
    077 元）等款項，至甲○○上開遠東銀行帳戶內，提領一空
    。嗣經乙○○至其上開銀行刷登存摺時，發現上開銀行帳戶
    存款遭轉帳之情，始知受騙，因而報警循線查悉上情。
二、案經臺北縣政府警察局三重分局報請臺灣板橋地方法院檢察
    署檢察官偵查後聲請簡易判決處刑。
    理  由
一、訊據被告甲○○矢口否認有上揭提供銀行帳戶供詐欺集團作
    為詐騙他人匯款之人頭帳戶使用之幫助詐欺犯行，辯稱：伊
    所有上開遠東銀行帳戶存摺、印章及寫有密碼之便條紙，於
    95年5 月29日至同年月30日間，在臺北縣三重市○○○路「
    好樂迪KTV 」附近天橋下，因伊當時喝醉酒，醉躺在該處，
    醒來時身上放置有上開銀行存摺、印章及寫有密碼之便條紙
    之包包，就不見遺失，並無販賣上開銀行帳戶之情云云。然
    查：
    (一)被告所有上開遠東銀行帳戶，於上揭時地，供作詐欺集團
      詐騙被害人乙○○轉帳匯款使用之人頭帳戶等事實，業據
      被害人乙○○於警詢中指證明確（見偵查卷8 至10頁，上
      開被害人於警詢之陳述，被告對之未於言詞辯論終結前聲
      明異議，且經本院審酌其作成時情況適當，依刑事訴訟法
      第159 條之5 規定，得為證據），並有卷附之被害人上開
      銀行存摺明細、被告上開遠東銀行帳戶開戶明細查詢單、
      開戶申請書、客戶基本資料查詢、存摺往來明細分戶帳、
      被告95年5 月23日申請補發上開銀行帳戶存摺之「單摺掛
      失止付暨補領申請書」等可資佐證。
    (二)被告上開雖辯稱：伊係因酒醉遺失上開銀行帳戶存摺、金
      融卡等物，並無販售之情云云。惟查，依被告上開銀行帳
      戶交易明細資料所示，其該帳戶自94年12月5 日後，存款
      餘額僅餘70元，之後迄95年5 月29日前之間，該帳戶均無
      任何交易往來，而被告卻稱於95年5 月23日申請補發存摺
      後隨身攜帶，比較安全，因而於外出飲酒酒醉後遺失云云
      ，衡諸常情其該銀行帳戶內當時既僅餘70元，且亦無作為
      任何交易使用，何須隨身攜帶保管，其上開辯述說詞，顯
      與常情有違，已非無疑。況依被告本院審理所稱，其上開
      遺失之包包內，除本件上開銀行帳戶存摺等物外，尚有板
      信銀行、郵局等帳戶之存摺、印章、金融卡、寫有密碼之
      筆記本、現金1 、2 千元等物云云，然其事後竟未報案亦
      未掛失，若係屬實，豈有未見其事後處理補救措施，是由
      此亦見其所稱之遺失云云一節，其真實性顯足堪慮，要難
      採信。又其於本院審理時另辯稱：伊辦理補發上開帳戶存
      摺，係為做生意使用，所謂要做生意，就是要去三重三和
      夜市租店面，擺設娃娃機及販賣布娃娃，已在洽談中云云
      ，然其後又稱：後來談不攏就沒有再談，對方綽號叫「阿
      山」，但伊不曉得他的真實姓名，沒有聯絡電話，伊都是
      去夜市那邊找他，但不曉得找不找得到他云云（見本院96
      年10月17日準備程序筆錄2 至3 頁），稽之被告上開辯述
      ，其對申請補發本件上開銀行帳戶存摺之用途，說詞矛盾
      反覆，且既稱係為作為做生意使用，卻對所稱做生意之交
      易對象，無從交代說明具體資料及聯絡方式，含糊其詞，
      顯見係臨訟編造之詞，殊無足取。又被告於本院審理時亦
      曾稱：伊於95年5 月間在三重市夜市擺攤販賣小玩具，扣
      掉成本，每月收入約3 、4 萬元云云，然核諸其上開銀行
      帳戶內存款餘額卻僅有70元，並未見其上開收入有於該帳
      戶內交易往來，益見其上開說詞，要難採信。
    是綜上所述諸情，參互印證，徵諸被告對其上開銀行帳戶存
    摺等物遺失情節，無法合理說明，亦有違常情事理，顯有瑕
    疵而不足採信，而其上開銀行帳戶存摺等物，確係於其所稱
    遺失後短短數日，旋由詐欺集團供作詐騙他人匯款之人頭帳
    戶使用，若非被告主動提供交付，豈能如此適巧其遺失後旋
    於短期內即由詐欺集團取得使用，因此堪認本件上開銀行帳
    戶存摺等物，應係由被告提供交付詐欺集團使用之情無訛。
    是本件事證已臻明確，被告上揭犯行洵堪認定，應予依法論
    科。
二、本件被告行為後，刑法第33條第5 款（修正提高罰金最低額
    為新臺幣一千元以上，以百元計算之）之規定，業於95年7
    月1 日修正生效施行，是經依同法第2 條規定綜合比較新舊
    法結果，被告本件所犯之罪，其法定刑如涉有罰金刑規定者
    ，依修正前之上開規定處斷，較為有利，自仍應適用其行為
    時之舊法即修正前之刑法規定處斷。另刑法第30條（將條文
    明確修正為「幫助他人實行犯罪行為者，為幫助犯」，「從
    犯」用語改為「幫助犯」）規定，雖亦有於95年7 月1 日修
    正，惟其純為文字修正，無新舊法比較適用之問題，應依一
    般法律適用原則，適用裁判時法，附此敘明。是核本件被告
    上開所為，係犯刑法第30條、刑法第339 條第1 項之幫助詐
    欺取財罪。又被告係幫助他人犯罪，爰依刑法第30條第2 項
    規定按正犯之刑減輕之。
三、原審以被告犯行明確，依法論罪科刑，固非無見，惟(一)依上
    述刑法第30條（將條文明確修正為「幫助他人實行犯罪行為
    者，為幫助犯」，「從犯」用語改為「幫助犯」）規定，雖
    亦有於95年7 月1 日修正，惟其純為文字修正，無新舊法比
    較適用之問題，應依一般法律適用原則，適用裁判時法，而
    原審論述仍予以新舊法比較，容有未洽；(二)又依上述刑法第
    33條第5 款雖有修正，經比較新舊法應適用舊法規定，惟刑
    法第339 條並未修正，並無新舊法比較適用問題，原審以上
    述刑法第33條第5 款修正後應適用舊法為由，而論以被告行
    為應適用修正前之刑法第339 條第1 項規定處斷，要與刑法
    第339 條現行規定之亦有未合。本件被告雖執上開辯詞云云
    ，據以提起上訴，然依上述理由，被告上開所辯均不足採，
    其據以執為上訴，應顯無理由，惟原審判決既有上開可議之
    處，仍應由本院將原審判決撤銷，另為適當之判決。爰審酌
    被告提供帳戶予詐欺集團使用，所為已影響社會正常交易安
    全，增加被害人尋求救濟之困難，並使犯罪之追查趨於複雜
    ，暨其素行、犯罪之動機、目的、手段、生活狀況、智識程
    度、所獲不法利益及犯罪後之態度等一切犯罪情狀，量處如
    主文所示之刑，又被告行為後，刑法第41條第1 項（將易科
    罰金折算標準提高為「以新臺幣一千元、二千元或三千元折
    算一日」）之規定，亦於95年7 月1 日修正生效施行，罰金
    罰鍰提高標準條例第2 條原易科罰金提高折算標準金額倍數
    規定，並於95年4 月28日配合修正刪除，同於95年7 月1 日
    生效施行，是經依同法第2 條規定綜合比較新舊法結果，被
    告本件所犯之罪，依修正前之上開規定易科罰金，較為有利
    ，爰依修正前之刑法上開規定，併諭知易科罰金之折算標準
    。再本件被告犯罪後，中華民國九十六年罪犯減刑條例業已
    制定，經總統於96年7 月4 日公布，同年月16日生效施行，
    查本件被告之犯罪時間，係在96年4 月24日以前，所犯幫助
    詐欺罪，雖係該條例第3 條第1 項第15款所列之罪，惟其上
    開宣告刑未逾有期徒刑一年六月之刑，核諸中華民國九十六
    年罪犯減刑條例第2 條第1 項、第3 條等規定，合於減刑條
    件，爰依該條例第2 條第1 項第3 款規定，減其宣告刑二分
    之一，並依修正前之刑法規定諭知易科罰金之折算標準。
四、末被告經合法傳喚，無正當之理由不到庭，爰依刑事訴訟法
    第371 條規定，不待其陳述，逕為判決，附此敘明。
據上論斷，應依刑事訴訟法第455 條之1 第1 項、第3 項、第36
9 條第1 項前段、第371 條、第364 條、第299 條第1 項前段，
刑法第2 條第1 項前段、第30條、第339 條第1 項、修正前之刑
法第41條第1 項前段，罰金罰鍰提高標準條例第1 條前段、修正
前之罰金罰鍰提高標準條例第2 條，中華民國九十六年罪犯減刑
條例第2 條第1 項第3 款、第7 條、第9 條，判決如主文。
本案經檢察官靳開聖到庭執行職務
中　　華　　民　　國　　96　　年　　12　　月　　21　　日
                刑事第三庭  審判長法  官  王  屏  夏
                                  法  官  王  偉  光
                                  法  官  彭  全  曄
以上正本證明與原本無異
本件不得上訴
                                  書記官  吳  詩  琳
中　　華　　民　　國　　96　　年　　12　　月　　21　　日
附錄本案論罪科刑法條全文：
中華民國刑法第339條
意圖為自己或第三人不法之所有，以詐術使人將本人或第三人之
物交付者，處5年以下有期徒刑、拘役或科或併科1千元以下罰金
。
以前項方法得財產上不法之利益或使第三人得之者，亦同。
前二項之未遂犯罰之。
